# 请教版主，反向购买的几个疑问

提问人：zoeandlj 时间：2012-11-17 23:50:09
反向购买 1 、准则讲解关于合并成本“购买方的权益性证券在购买日不存在可靠公开报价的，应参照购买方的公允价值和被购买方的公允价值二者之中有更为明显证据支持的作为基础，确定假定应发行权益性证券的公允价值。”这种情况非常常见，因为借壳上市的，基本没有公开报价，那么是按照购买方股权的评估价？还是被购买方股权的公允价？如果是上市公司收购经营性资产形成的借壳上市，合并成本又怎么计算？评估的话，是否有什么要求？
2 、商誉的一般计算方法是，合并成本-占被购买方可辨认净资产公允价值的份额。但是反向购买中，为何成了（合并成本-被购买方可辨认净资产公允价值）了？不再考虑份额了？还是我搞错了？
3 、反向购买，若购买方有部分股东不选择换股，如准则讲解 2010 版那个例子，“B企业的全部股东中假定只有其中的 90 ％以原持有的对B企业股权换取了A公司增发的普通股。A公司应发行的普通股股数为 1080 万股（600×90％×2）。企业合并后，B企业的股东拥有合并后报告主体的股权比例为51.92％（ 1080 ／ 2080 ）。通过假定B企业向A公司发行本企业普通股在合并后主体享有同样的股权比例，在计算B企业须发行的普通股数量时，不考虑少数股权的因素，故B企业应当发行的普通股股数为 500 万股（600×90％÷51.92%－600×90％），”我的理解，参与换股的90%股东作为一个整体，其在购买后主体的比例为51.92%，则也应在假定发行后的B中占51.92%，所应该是600×90%/（x+600）=51.92%，这样算出的x是 440 万股。我哪里搞错了？

回答人：chenyiwei
回复 zoeandlj 的帖子
1 、根据证监会公告[2011]41号：非同一控制下企业合并中，作为购买方的上市公司以发行本公司股票作为合并对价的，一般情况下，企业合并成本应以上市公司股票在购买日的公开市场价格为基础计算确定。在董事会就企业合并事项的决议公告日到购买日之间时间间隔较长，且在此期间公司股票价格出现较大幅度波动的情况下，如果作为合并对价发行的股票同时附有一定限售期和限售条件的，可以采用适当的估值技术确定公司发行股票的价值，并据此计算企业合并成本。在极特殊的情况下，如果上市公司能够证明被购买方的公允价值可以更为可靠地确定，也可以以被购买方在购买日的公允价值为基础计算确定企业合并成本。
2 、反向购买中，会计上作为被购买方的上市公司的 100 ％股权均被转换为会计上购买方模拟发行的股份，所以不再区分份额。
3 、未参与换股的 10 ％股东所持的股份今后在合并报表层面是少数股权，不构成“归属母公司股东的权益”的组成部分，所以应该是600×90%/（x+600×90%）=51.92%。

回答人：chenyiwei
回复 zoeandlj 的帖子
1 、通常情况下，上市公司的股份公允价值是可以通过直接市场观察的方式确定的，更加可靠。所以多数情况下是参照上市公司股价确定合并成本。
2 、目前国内借壳上市交易有自身的独特特点（特别是壳资源的稀缺性），导致IFRS下的反向购买会计原则有时并不完全适用。例如，目前大部分借壳上市交易为净壳交易，不构成企业合并，而是应按财会函[2008]60号文中的权益性交易原则处理；即使作为被购买方的上市公司构成业务的，实际合并成本也会远远超出上市公司原有业务的公允价值，事实上很大部分的合并成本是用于取得壳资源而支付的“流通权溢价”，而不能全部归于企业合并成本，等等。如果真的按照会计准则的原则计算反向购买的商誉，那是非常巨额的，可能压垮绝大多数借壳上市的公司。所以实务操作（掌握实务中的惯例）也是很重要的。

提问人：茉莉绿茶 时间：2014-04-07 12:57:33
“通过假定B企业向A公司发行本企业普通股在合并后主体享有同样的股权比例，在计算B企业须发行的普通股数量时，不考虑少数股权的因素” 合并后的主体，请问是谁？我的理解 1 、事实是指法律上母公司的全体股东，100%股权 2 、假定计算合并成本中，指参与换股的法律上子公司的股东，90%股权

回答人：chenyiwei
合并后的主体就是以注入资产（会计上的购买方）为基础，视同发行股份取得原上市公司的全部资产和业务后的存续主体。该主体中有代表法律上子公司的 10 ％少数股权。